【裁判字號】    90,上更(一),865
【裁判日期】    901211
【裁判案由】    違反著作權法
【裁判全文】
臺灣高等法院刑事判決                          九十年度上更(一)字第八六五號
    上  訴  人  臺灣板橋地方法院檢察署檢察官
    被      告  乙○○
右上訴人因被告違反著作權法案件，不服台灣板橋地方法院八十六年度訴字第一七三
四號，中華民國八十七年九月十八日第一審判決（起訴案號：台灣板橋地方法院檢察
署八十五年度偵字第二三八二三號），提起上訴，經判決後，由最高法院第一次發回
更審，本院判決如左：
    主  文
上訴駁回。
    理  由
一、公訴意旨略以：被告乙○○係設於臺北縣永和市○○路○段六九號十四樓之二安
    邦管理顧問有限公司之負責人，基於概括犯意，自民國八十五年八月間某日起，
    明知「公寓大廈管理系統」係甲○○所研發設計之電腦程式，並向內政部著作權
    委員會申請之程式著作物，竟未經甲○○之同意或授權，連續多次在上址製造與
    甲○○相同或類似之「公寓大廈管理系統」之軟體，並連續販賣予不特定之人牟
    利。因指被告涉犯著作權第九十一條第二項之罪嫌。
二、按犯罪事實應依證據認定之，無證據不得推定其犯罪事實，刑事訴訟法第一百五
    十四條定有明文，而事實之認定，應依證據，如未能發現相當證據，或證據不足
    以證明，自不能以推測或擬制之方法，以為裁判基礎，最高法院四十年台上字第
    八六號判例可資參照。
三、本件公訴人指被告涉有違反著作權法罪嫌，係以告訴人甲○○及其代理人汪倩英
    律師指訴，及內政部函、錄音帶譯文、操作手冊影本、被告販賣之廣告及發票影
    本等為據。惟訊據被告乙○○堅決否認有違反著作權法犯行，辯稱：伊係從事大
    樓管理服務業，於八十五年六、七月間，因榮藝資訊軟體有限公司（以下簡稱榮
    藝公司）刊登廣告，伊即與之聯絡，並與丁○○先生簽約，由伊告知所需之內容
    ，以六萬元之代價委託該公司設計「公寓大廈管理系統」之軟體，伊之前並未在
    市場上看過告訴人甲○○之作品，亦未指示丁○○如何設計內容，伊並未仿冒或
    抄襲，且伊係以該軟體測試版刊登廣告，提供免費試用，並未用以販賣維生，伊
    並無違反著作權法云云。
四、經查：（一）、被告販賣之「公寓大廈管理系統」程式係被告經營之安邦公司於
    八十五年八月一日提出管理之功能與需求，以六萬元之價格委託丁○○設計，丁○○再交由其胞弟丙○○負責撰寫程式，丙○○再於其個人之工作室設計完成後
    交由丁○○，由丁○○交與被告，被告並依約定於八十五年八月二日匯款新台幣
    二萬元至丁○○指定之合作金庫000000000000號丁○○帳戶，上開
    程式設計期間被告並未參與等情，業經證人丁○○、丙○○於本院到庭結證明白
    （參本院九十年十一月九日訊問筆錄第五頁至第七頁），並有被告提出之程式撰
    寫合約書在卷可資佐證（參偵查卷第一九四頁），及被告提出之匯款證明及本院
    向台灣省合作金庫台中支庫調取之上開帳戶資料（即臺灣省合作金庫支庫八七年
    三月九日合金中存字第一五七九號函及開戶印鑑卡）在卷可按（參本院八十七年
    度上訴字第五一五五號卷第六○頁、第七三頁至第七五頁），核與被告所辯相符
    ，堪認被告辯稱其並未仿冒、抄襲告訴人甲○○之上開著作，而係委託他人設計
    等語，應屬實情；（二）、按諸被告提出之上開程式撰寫合約書所載之當事人雖
    為安邦管理顧問公司（代表人為被告）以及榮藝公司，證人榮藝公司之負責人楊
    聰槐在本院訊問時亦否認榮藝公司有與安邦公司簽訂上開契約云云（參本院八十
    七年度上訴字第五一五五號卷第六五頁正面至第六六頁反面），惟徵諸證人丁○○於本院證稱：「（問你是榮藝資訊軟體有限公司的職員？）不是，我們有合作
    案子，因為一個系統下來，分成很多小部分，我們作一部分，他們作一部分，因
    為我沒有公司，跟他合作，用他們公司的名字接案子，前後不超過半年，他負責
    前台（例如ＰＯＳ、發票機），我們是作後台。我跟榮藝公司老闆是舊識。拆夥
    後，我們就自己接案子‧‧‧（程式撰寫合約書上面的簽名蓋章，是你代表定？
    ）是。」（參本院九十年十一月九日訊問筆錄第四頁及第五頁）另參諸證人楊聰
    槐於本院證稱：丙○○專長電腦軟體之研發，而由其兄弟丁○○行銷，丁○○曾
    擅自印製其榮藝公司之名片使用等情（參本院八十七年度上訴字第五一五五號卷
    第六六頁正面），堪認丁○○確有以榮藝公司名義與被告公司簽約，姑不論丁○○是否有權以榮藝公司與被告簽約，惟被告辯稱伊前開軟體係丁○○、丙○○以
    榮藝公司名義與安邦公司訂約所設計一節，即屬有據，應可採信；（三）、本件
    被告既付款委託丁○○兄弟設計上開程式，已如前述，則告訴人甲○○提出系爭
    軟體附操作手冊、錄音帶譯文、廣告、發票等證據，縱使能證明劉氏兄弟所提出
    之程式有抄襲情事，究非當然為被告所明知，被告之前開辯解，自堪採信。此外
    ，本院復查無其他積極證據足證被告涉有公訴人所指違反著作權法之犯行，應認
    不能證明被告犯罪。
五、原審諭知被告無罪之判決，核無不合。檢察官依循告訴人之聲請上訴，仍執前詞
    ，指被告犯行有錄音帶、廣告、發票足證云云，指摘原判決不當，請求撤銷改判
    ，為無理由，應予駁回。
據上論斷，應依刑事訴訟法第三百六十八條，判決如主文。
本案經檢察官劉靜婉到庭執行職務。
中      華      民      國    九十      年      十二    月    十一     日
                            台灣高等法院刑事第十五庭
                                審判長法  官  房  阿  生
                                      法  官  雷  元  結
                                      法  官  鄧  振  球
右正本證明與原本無異。
如不服本判決應於收受送達後十日內向本院提出上訴書狀，其未敘述上訴之理由者並
得於提起上訴後十日內向本院補提理由書（均須按他造當事人之人數附繕本）。
                                      書記官  洪  秋  帆
中      華 民      國    九十      年      十二    月    十二      日


司法院資訊處製作；財團法人民間司法改革基金會備份。
